臺灣臺南地方法院刑事判決　　　　　　　95年度交訴字第98號
公　訴　人　臺灣臺南地方法院檢察署檢察官
被　　　告　丙○○
選任辯護人　江信賢律師
　　　　　　蔡麗珠律師
　　　　　　蘇若龍律師
上列被告因公共危險等案件，經檢察官提起公訴（95年度偵字第
4618號），本院判決如下：
    主  文
丙○○犯過失致人於死罪，處有期徒刑壹年肆月；又犯肇事致人
死亡逃逸罪，處有期徒刑捌月。應執行有期徒刑壹年拾月。
    事  實
一、丙○○於民國94年12月16日凌晨2時45分許，無照駕駛其所
    有之牌照號碼7350-NP號自小客車，載其友人甲○○，沿臺
    南市○○路由南向北行駛，途經安吉路與安中路之設有行車
    管制號誌之交岔路口時，本應注意安吉路之行車時速為60
    公里以下，不得超速行駛，並注意車前狀況，隨時採取必要
    之安全措施，以及應注意遵守道路交通號誌之指示，車輛面
    對圓形紅燈表示禁止通行，不得超越停止線或進入路口，而
    依當時之情形天候晴、夜間有照明設施、柏油路面乾燥、無
    缺陷、無障礙物、視距良好，客觀上並無其不能注意之情事
    ，詎其竟疏於注意及此，竟以70公里以上之時速超速直行闖
    紅燈，復未注意車前狀況，隨時採取必要之安全挫施，適有
    郭耀仁駕駛牌照號碼NGY-333號重機車，於安中路綠燈時，
    沿安中路由東向西直行欲通過上開交岔路口，丙○○因車速
    太快，煞閃不及，其駕駛之7350-NP號自小客車右前車門及
    右後車門遂與郭耀仁駕駛之NGY-333號重機車車頭相碰撞，
    致郭耀仁人車倒地（郭耀仁並遭丙○○之車輛輾壓而過，其
    長褲左側留有輪胎側面之印痕，丙○○之車輛並掉落右後車
    門之飾條在現場），受有頭頸腹多處撞傷、顱內出血併頸部
    撞傷出血等傷害，經送奇美醫院急救後，於94年12月16日凌
    晨3時50分許不治死亡。丙○○於駕車肇事後未停留於現場
    救護，反而駕車加速逃逸，惟上開車禍情形經駕車路過之乙○○及其所載之友人戊○○目擊後，自後追趕將丙○○攔下
    ，並告知丙○○已經撞到人了，詎丙○○於乙○○駕車離開
    後，雖有駕車回到肇事地點，但仍未報警及對郭耀仁為救護
    即駕車逃逸。嗣戊○○將其所記下之車號告知乙○○通報警
    察後（戊○○於乙○○駕車追趕時，將丙○○之車號誤記為
    7365-MP號三陽黑色休旅車，嗣經警依類似之車號及車輛特
    徵逐次比對後查出係7350-NP號自小客車），始循線查獲。
二、案經臺南市警察局第三分局報請臺灣臺南地方法院檢察署檢
    察官相驗後偵查起訴。
    理  由
一、訊據被告丙○○固不否認有於上開時、地與被害人郭耀仁發
    生車禍，以致被害人受有頭頸腹多處撞傷、顱內出血併頸部
    撞傷出血等傷害，經送奇美醫院急救後，於94年12月16日凌
    晨3時50分許不治死亡，並坦承其於肇事後逃逸，惟其對於
    過失致死部分則不認罪，辯稱其沒有闖紅燈云云。
二、經查被告丙○○於上開時、地與被害人郭耀仁發生車禍，丙○○之7350-NP號自小客車並掉下右後車門之飾條之事實，
    有道路交通事故調查報告表(一)、(二)及道路交通事故現場圖各
    1份、現場蒐證照片26張及本院受命法官95年7月17日勘驗時
    所製作之勘驗筆錄（7350-NP號自小客車之右前車門及右後
    車門因車禍碰撞後下方凹陷並夾有1根被害人之毛髮），及
    所蒐證之7350-NP號自小客車照片6張（7350-NP號自小客車
    之右後車門飾條掉落）附卷可稽。又被害人因本件車禍受有
    頭頸腹多處撞傷、顱內出血併頸部撞傷出血等傷害（被害人
    並因遭丙○○之車輛輾壓而過，其長褲左側留有輪胎側面之
    印痕），經送奇美醫院急救後，於94年12月16日凌晨3時50
    分許不治死亡之事實，亦有奇美醫院出具之診斷證明書及檢
    察官督同法醫師相驗之勘驗筆錄、驗斷書、相驗屍體證明書
    各1份及相驗屍體照片附卷可資佐證。
三、被告丙○○雖坦承其於肇事後逃逸，惟其對於過失致死部分
    則不認罪，辯稱其沒有闖紅燈云云。惟查：
(1)、證人乙○○於本院96年3月12日審理時證稱：其在94年12月
    16日當天駕車沿安中路行駛，到了該路與往國道八號的十字
    路口（按即安中路與安吉路交岔路口），當時其要右轉往國
    道八號方向（按在安中路二段與安吉路一段交岔路口右轉安
    吉路一段後繼續經過安吉路二段、三段始與國道八號相接）
    ，要載其朋友（戊○○）回家，「我看到右後方有輛機車要
    直行，我減慢速度要讓他過，機車通過時，我就看到車禍發
    生，當時撞到人的轎車沒有停下而繼續駛離，我就跟友人開
    車追那台汽車並告訴他你撞到人了，我看到該車駕駛人有回
    頭，我就載我友人回家，後來我回到現場時，發現肇事車輛
    沒有回到現場，只有幾個路人在那邊，我就在現場等到警察
    來作筆錄」。被害人之機車超過其車輛時，距離路口大約50
    幾公尺，其有看到撞擊之情形，當時被告沒有作煞車或任何
    閃避動作，直接撞上去，被害人亦無作任何閃避或減速動作
    ，兩車直接撞上，撞擊時，其距離撞擊點大約50幾公尺，因
    其準備要轉彎了，被告當時之車速大約1百多公里。被告肇
    事後，其追上被告並告知他已肇事，其不知被告有無回到肇
    事現場，其看到被告像要回頭，其就離開現場，其載戊○○
    返家後又回到肇事現場時，並沒有看到被告的車回到現場，
    從其告訴被告肇事後距離其再次回到現場，這段時間相隔不
    到十分鐘等語。並證稱警察當初作查訪紀錄時，其當時確有
    向警察陳稱肇事當時路口號誌，安中路方向號誌為綠燈，安
    吉路方向為紅燈等語。
(2)、證人戊○○於本院96年3月12日審理時證稱：94年12月16日
    凌晨2時45分許，其有目擊本件車禍之發生，當時與其距離
    不到50公尺，當時其坐在乙○○之車上，乙○○的車與被害
    人機車是同向，是被告闖紅燈肇事，被告肇事後，其與乙○○有追上去告知被告肇事，當時被告沒有說話，其有看到被
    告將車子迴轉，後來乙○○載其回家後回到肇事現場，沒有
    看到被告車子，乙○○遂打電話對其告知，要其提供被告之
    車號給警方。並證稱：被害人之機車「有超越我們」，「被
    害人之機車超越我們時，距離路口不到50公尺」，「我們當
    時燈號是綠燈」，其看到燈號是綠燈時，已快轉彎了，其看
    到的燈號都是綠燈，沒有變換過。其看到被告從安吉路過來
    ，車速蠻快的。被告沒有作閃避動作，直直的過去，被害人
    機車也是直直的過去，沒有作閃避動作，其看到車禍的瞬間
    ，其方向的燈號為綠燈等語。
(3)、證人甲○○於本院96年3月12日審理時證稱：肇事當時其乘
    坐被告之車輛，閉著眼睛在休息，其沒有注意通過路口時之
    燈號為何，其覺得被告之車速大約六、七十公里，車禍發生
    後，乙○○、戊○○追到被告的車，並告訴被告已經發生車
    禍，當時被告沒有下車改由其駕駛迴轉，其一直在車上，「
    我們原本有要變換駕車，但後來並沒有」，「我當時不知道
    發生什麼事，但後來我們有回到現場，我則在車上等，等他
    （被告）上車後，我們就走了」等語。並證稱其有在警詢時
    陳稱丙○○再次回到肇事現場下車之後，又回到車上時，其
    有問丙○○對方有無怎樣，丙○○回答說對方看起來沒事，
    丙○○並將車子駛離現場等語。
(4)、依上開證人乙○○、戊○○之證言，均證明是被告闖紅燈肇
    事，且依證人乙○○、戊○○及甲○○之證言，亦均證明被
    告於肇事後未報警及對郭耀仁為救護即駕車逃逸。查證人乙○○、戊○○係恰好經過肇事地點，其二人與被告或被害人
    均素不相識，無須偏坦任何一方，況其二人於被告肇事逃逸
    後尚好心追及被告，要被告返回肇事地點處理，凡此，均足
    以證明乙○○、戊○○證述被告闖紅燈肇事及駕車逃逸之證
    言非虛，應堪採信。
(5)、按駕駛人駕駛汽車，應遵守道路交通標誌、標線、號誌之指
    示；行車速度，依速限標誌或標線之規定；汽車行駛至交岔
    路口，應遵守燈光號誌；車輛面對圓形紅燈表示禁止通行，
    不得超越停止線或進入路口，道路交通安全規則第90條、第
    93條第1項、第102條第1項第1款及道路交通標誌標線號誌設
    置規則第206條第5款第1目分別定有明文。被告於駕車時，
    自應注意遵守上開規定，且依當時之情形天候晴、夜間有照
    明設施、柏油路面乾燥、無缺陷、無障礙物、視距良好，有
    上開道路交通事故調查報告表(一)及現場照片可稽，客觀上並
    無被告不能注意之情事。詎被告竟疏於注意安吉路之行車時
    速為60公里以下，不得超速行駛，且未注意遵守道路交通號
    誌之指示，竟以70公里以上之時速超速直行闖紅燈，復未注
    意車前狀況，隨時採取必要之安全措施，適被害人郭耀仁駕
    駛牌照號碼NGY-333號重機車，於安中路綠燈時，沿安中路
    由東向西直行欲通過上開交岔路口，被告因車速太快，煞閃
    不及，其駕駛之7350-NP號自小客車右前車門及右後車門遂
    與被害人駕駛之NGY-333號重機車車頭相碰撞，致被害人因
    而人車倒地（被害人並遭被告之車輛輾壓而過，其長褲左側
    留有輪胎側面之印痕，被告之車輛並掉落右後車門之飾條在
    現場），受有頭頸腹多處撞傷、顱內出血併頸部撞傷出血等
    傷害，經送奇美醫院急救後，於94年12月16日凌晨3時50分
    許不治死亡。被害人之死亡與被告之過失行為間顯有相當因
    果關係。又被害人郭耀仁於車禍發生前雖有飲酒，經抽血檢
    驗其血液中酒精濃度為214MG/DL，換算呼氣酒精濃度為每公
    升1.07毫克（MG/L），有酒精測定紀錄表1紙附卷可稽，惟
    本件車禍純因被告之上開過失行為所造成，並非因被害人酒
    後駕車後另有其他違反道路交通安全規則之情形所造成，尚
    難認其與有過失。又辯護人為被告辯護稱安吉路是幹線道，
    安中路是支線道云云，惟查行至無號誌或號誌故障而無交通
    指揮人員指揮之交岔路口，始有支線道車應暫停讓幹線道車
    先行之適用，道路交通安全規則第102條第1項第2款定有明
    文，本件肇事地點係設有行車管制號誌之交岔路口，自應適
    用前揭道路交通安全規則第第90條、第102條第1項第1款及
    道路交通標誌標線號誌設置規則第206條第5款第1目之規定
    。綜上所述，事證明確，被告之犯行洵堪認定。
四、核被告丙○○所為，係犯係犯刑法第185條之4之肇事逃逸罪
    及刑法第276條第1項之過失致死罪。被告無駕駛執照駕車，
    因而致人死亡，其過失致死部分應依道路交通管理處罰條例
    第86條第1項規定，加重其刑。被告所犯上開二罪間，行為
    互殊，罪名有異，應予分論併罰。審酌被告之品行〔曾因酒
    醉駕車之公共危險案件，經本院（寒股承辦）判處罰金新臺
    幣4萬2千元，不構成累犯，有臺灣高等法院被告前案紀錄表
    附卷可稽〕、生活經濟狀況普通、智識教育程度為高職畢業
    、因其肇事導致被害人發生死亡之危害，以及被告於事後尚
    未與被害人之家屬成立民事和解等一切情狀，爰分別量處如
    主文所示之刑，並定其應執行刑為有期徒刑1年10月，以示
    懲儆。又按行為後法律有變更者，適用行為時之法律。但行
    為後之法律有利於行為人者，適用最有利於行為人之法律，
    刑法第2條第1項定有明文。刑法於94年2月2日修正公布，並
    於95年7月1日生效施行，本件被告犯罪在新刑法施行前，有
    關數罪併罰定應執行刑，修正前之舊刑法第51條第5款原規
    定：「宣告多數有期徒刑者，於各刑中之最長期以上，各刑
    合併之刑期以下，定其刑期。但不得逾20年。」，修正後之
    刑法第51條第5款規定：「宣告多數有期徒刑者，於各刑中
    之最長期以上，各刑合併之刑期以下，定其刑期。但不得逾
    30 年。」。經比較修正前後之規定，以舊法較有利於被告
    ，依刑法第2條第1項前段規定，應適用修正前刑法第51條第
    5款規定為定應執行刑之標準，併此敘明。
據上論斷，應依刑事訴訟法第299條第1項前段，道路交通管理處
罰條例第86條第1項，刑法第2條第1項前段、第185條之4、第276
條第1項、修正前刑法第51條第5款，刑法施行法第1條之1，判決
如主文。
本案經檢察官丁○○到庭執行職務
中　　華　　民　　國　　96　　年　　3　　月　  26     日
　　　　 　　　  交通法庭審判長法　官　陳顯榮
                               法　官　柯顯卿
                               法　官　林勝利
以上正本證明與原本無異。
如不服本判決，應於判決送達後10日內，向本院提出上訴狀。
　　　　　　　　　　　　　　 　書記官　陳金堂
中　　華　　民　　國　　96　　年　　3　　月　  26     日
附錄本案論罪科刑法條全文：
中華民國刑法第185條之4
駕駛動力交通工具肇事，致人死傷而逃逸者，處6月以上5年以下
有期徒刑。
中華民國刑法第276條
因過失致人於死者，處2年以下有期徒刑、拘役或2千元以下罰金
。
從事業務之人，因業務上之過失犯前項之罪者，處5年以下有期
徒刑或拘役，得併科3千元以下罰金。
